【裁判字號】    97,裁,4402
【裁判日期】    970911
【裁判案由】    土地增值稅
【裁判全文】
最  高  行  政  法  院  裁  定
                                      97年度裁字第4402號
上  訴  人  甲○○
訴訟代理人  柳正村  律師
被 上訴 人  南投縣政府稅捐稽徵處
代  表  人  乙○○
上列當事人間土地增值稅事件，上訴人對於中華民國95年9月28
日臺中高等行政法院95年度訴字第325號判決，提起上訴，本院
裁定如下：
    主  文
上訴駁回。
上訴審訴訟費用由上訴人負擔。
    理  由
一、按對於高等行政法院判決之上訴，非以其違背法令為理由，
    不得為之，行政訴訟法第242條定有明文。依同法第243條第
    1項規定，判決不適用法規或適用不當者，為違背法令；而
    判決有同條第2項所列各款情形之一者，為當然違背法令。
    是當事人對於高等行政法院判決上訴，如依行政訴訟法第24
    3條第1項規定，以高等行政法院判決有不適用法規或適用不
    當為理由時，其上訴狀或理由書應有具體之指摘，並揭示該
    法規之條項或其內容；若係成文法以外之法則，應揭示該法
    則之旨趣，倘為司法院解釋或本院之判例，則應揭示該判解
    之字號或其內容。如以行政訴訟法第243條第2項所列各款情
    形為理由時，其上訴狀或理由書，應揭示合於該條項各款之
    事實。上訴狀或理由書如未依此項方法表明者，即難認為已
    對高等行政法院判決之違背法令有具體之指摘，其上訴自難
    認為合法。
二、查訴外人金輝於民國92年2月25日將所有坐落南投縣竹山鎮
    ○○段220地號土地信託登記予訴外人李國寶，嗣由李國寶
    於92年3月21日以買賣方式，將上開土地移轉部分應有部分
    予上訴人，使該土地形成共有關係，復於同年5月將上開土
    地與外縣市「免徵或不課徵土地增值稅」之2筆土地（臺中
    縣太平市○○段172地號、193地號）辦理共有物分割，由上
    訴人取得上開土地全部持分。上訴人於同年11月4日將上開
    應稅土地訂約出賣與訴外人林敏哲等6人，並以地政機關分
    割時之改算地價作為原規定地價或前次移轉現值向被上訴人
    所屬竹山分處申報移轉現值，經該分處核准免徵土地增值稅
    在案。嗣被上訴人所屬竹山分處依財政部93年8月11日臺財
    稅字第09304539730號令，以上開土地應以分割前之原規定
    地價或前次移轉現值為原地價，計算漲價總數額，核定補徵
    土地增值稅計新臺幣（下同）151萬6,951元。上訴人不服，
    循序提起本件行政訴訟。案經原審駁回其訴。上訴人對於高
    等行政法院判決上訴，其上訴理由略以：系爭土地之原地主
    李國寶取得土地時間為68年，於92年共有物分割移轉給上訴
    人，則上開期間土地漲價利益為原地主李國寶，應向渠課徵
    土地增值稅，被上訴人將漲價利益歸上訴人，而補徵土地增
    值稅151萬6,951元，違反課稅公平原則；況系爭土地供公眾
    使用通行數十年之久，已有公用地役關係存在，屬於公共設
    施，事後並由訴外人林敏哲等6人於92年11月28日捐贈給彰
    化縣員林鎮完成移轉登記，是本件應類推適用土地稅法第39
    條第1項及第2項前段規定，免徵土地增值稅等語，雖以該判
    決違背法令為由，惟無非係對原判決已詳予論述不採之理由
    有所爭執，而原審判決業已詳論本件上訴人顯係利用創設應
    課徵土地增值稅之應稅土地與免徵土地增值稅之公共設施保
    留地之共有關係後，再為共有物分割，從而藉分割改算地價
    方式，墊高應稅土地之前次移轉現值，造成日後系爭應稅土
    地在移轉時產生無漲價數額之假象，以規避系爭應稅土地出
    售時應課徵之土地增值稅，至為顯然。因而被上訴人依土地
    稅法第28條前段、第31條第1項第1款規定及財政部93年8月1
    1日臺財稅字第09304539730號令解釋意旨，對上訴人補徵土
    地增值稅，依法自無不合等情甚詳。又上訴人為系爭土地分
    割後之取得所有權人，為土地漲價之實際受益人，且系爭土
    地並非公共設施用地，亦非規定將以公用徵收方式取得，自
    難準用免徵土地增值稅之規定，亦經原判決敘明理由甚詳，
    上訴意旨猶以其一己對法律規定之誤解，任意指摘原審駁斥
    其主張之理由為不當，而未具體表明原判決所適用之法規確
    有如何違背法令之處，或有如何違背司法院解釋及本院判例
    ，及有如何合於行政訴訟法第243條第2項所列各款之情形，
    難認為已對原判決之違背法令有具體之指摘。依首揭說明，
    其上訴自不合法，應予駁回。
三、據上論結，本件上訴為不合法。依行政訴訟法第249條第1項
    前段、第104條、民事訴訟法第95條、第78條，裁定如主文
    。
中    華    民    國    97    年    9     月    11    日
                    最高行政法院第二庭
                        審判長法官  高  啟  燦
                              法官  黃  清  光
                              法官  王  德  麟
                              法官  黃  合  文
                              法官  廖  宏  明
以  上  正  本  證  明  與  原  本  無  異
中    華    民    國    97    年    9     月    12    日
                              書記官  彭  秀  玲


司法院資訊處製作；財團法人民間司法改革基金會備份。
